臺灣士林地方法院交通事件裁定　　95年度交聲字第868、869號
原處分機關　交通部公路總局臺北區監理所
異　議　人
即受處分人　甲○○
上列異議人即受處分人因違反道路交通管理處罰條例案件，對於
交通部公路總局臺北區監理所民國95年10月4 日北監自裁字裁40
-AEU512271、AEU512272 號裁決聲明異議（原舉發案號：臺北市
政府警察局舉發違反道路交通管理事件通知單北市警交大字第AE
U512271 、AEU512272 號），本院裁定如下：
    主  文
原處分均撤銷。
    理  由
一、原處分意旨略以：異議人即受處分人甲○○所有之車牌號碼
    CL-3660 號自小客車，於民國95年8 月11日清晨4 時38分許
    ，行經臺北市○○區○○路4 段277 巷口處，因闖紅燈、拒
    絕停車接受稽查而逃逸，經警逕行舉發違規，爰依道路交通
    管理處罰條例第53條第1 項、第60條第1 項規定，分別裁處
    罰鍰3,600 元及4,000 元，並分別依同條例63條第1 項第3
    款（原處分漏載第1 項第3 款）及第1 款（原處分漏載第1
    款），各記違規點數3 點及1 點。
二、異議意旨略以：伊未收受舉發通知單及違規照片，係前往驗
    車時方被告知有違規罰鍰未繳清，伊於員警舉發時段未曾經
    過系爭地點，伊車輛未曾借人，向來停放於伊先生之上班地
    點停車場，於系爭時地應無違規行為，再者，伊自始未接獲
    舉發通知單，以致逾越應到案期限，遭加重處分，伊甚感不
    服，據此聲明異議等語。
三、經查：
  (一)異議人即受處分人甲○○所有之車牌號碼CL-3660 號自小客
    車，於95年8 月11日清晨4 時38分許，行經臺北市○○區○
    ○路4 段277 巷口處之事實，此有臺北市政府警察局北市警
    交字大字第AEU512271 、AEU512272 號舉發違反道路交通管
    理事件通知單影本2 紙附卷可稽。質之證人即舉發本件違規
    事實之臺北市政府警察局士林分局後港派出所員警劉仁智到
    庭結證稱：舉發當時，我們是執行路檢勤務，我與另外一位
    警員共同執行該勤務，我們站立於臺北市○○區○○路4 段
    285 號南往北方向路旁進行路檢，違規人是行駛在中間車道
    上，闖越臺北市○○路○ 段277 巷的紅燈，由南往北的方向
    行駛，我們看到之後，要攔停他，但是他沒有停車，我們就
    紀錄車號，逕行舉發；當時雖為凌晨，但是有路燈，可以看
    得清楚路上的狀況，我們執勤時有穿制服及反光背心，以指
    揮棒、鳴笛攔停違規人，但違規人不停車逕自往內線閃避，
    往北邊方向行駛，當時除了記下CL-3660 車號外，還有記下
    車輛的顏色，在製單舉發前，我還有再查詢電腦資料，核對
    車型、車號、顏色均無誤才製單舉發，依當時情形我們沒有
    辦法照相舉發違規等語明確（參本院96年1 月25日訊問筆錄
    ），查證人劉仁智與異議人素昧平生，並無嫌隙，係依法執
    行勤務之公務員，當無設詞誣陷致己身負偽證重罪之必要，
    且證人所證本件查獲經過事實，具體明確，佐以證人證述已
    執行取締交通勤務3 年多，舉發當時系爭路段雖為清晨但有
    路燈，視線清楚，證人視力矯正後正常，堪認證人應無誤判
    違規事實之虞，本院既查無證據足資證明員警有捏造事實違
    法取締之情事，則執勤警員本其維護交通秩序、安全職責所
    為之舉發，自應受到合法、正確之推定，其證言並無瑕疵而
    堪採信。
  (二)異議人質以：本件舉發單位未提出照片等具體證據佐證其違
    規行為云云，惟查道路交通管理處罰條例第7 條之2 第1 項
    第1 款、第4 款及第4 項規定：汽車駕駛人闖紅燈或不服指
    揮稽查而逃逸，當場不能或不宜攔截製單舉發者，得逕行舉
    發處罰；第1 項逕行舉發，應記明車輛牌照號碼、車型等可
    資辨明之資料，以汽車所有人為被通知人製單舉發處罰之。
    故以，員警基於本條之規定本有逕行舉發之權源，無待提出
    照片等證據以玆佐證，合先敘明。
  (三)惟按違反道路交通管理事件統一裁罰基準及處理細則（下稱
    裁罰基準）第11條第1 項第4 款規定，逕行舉發者，應按已
    查明之資料填註車牌號碼、車輛種類、車主姓名及地址，並
    於通知單上方空白處加註逕行舉發之文字後，由舉發機關送
    達被通知人。查本件員警於逕行舉發違規行為後，並未寄發
    舉發通知單予異議人，此有本院電詢臺北市政府警察局士林
    分局承辦警員金文雯之電話紀錄查詢表1 紙附卷可稽，異議
    人於未接獲舉發通知單之前提下，自無以於應到案日期前繳
    納罰鍰、陳述意見或辦理歸責事由等救濟權利事項，原處分
    機關未依前揭裁罰基準規定送達舉發通知單予異議人，其送
    達程序顯有瑕疵，不生送達之效力。
  (四)原處分機關應送達於異議人之舉發通知單既未合法送達，異
    議人即無從依該通知單所示之應到案日期前繳納最低額罰鍰
    ，其因而最終致使原處分機關以異議人逾越應到案期限30日
    內，依道路交通管理處罰條例第53條第1 項、第60條第1 項
    及違反道路交通管理事件統一裁罰基準表規定，分別裁處罰
    鍰3,600 元及4,000 元罰鍰，此遲誤應到案日期之不利益，
    實不應歸責於異議人，依程序優先於實體原則，自無從因嗣
    後裁決機關已逕行對異議人合法送達裁決書，即認已經補正
    前開送達程序，本件應由原處分機關依法另向異議人為送達
    通知單，在未有合法送達該通知單前，原處分機關之裁決自
    無從對異議人發生效力。
四、依據首揭說明，本件道路交通違規事件之通知單並未合法送
    達相對人，原處分機關進而因異議人逾越應到案日期30日內
    ，據以援引道路交通管理處罰條例第53條第1 項、第60條第
    1 項及違反道路交通管理事件統一裁罰基準表規定，裁處罰
    鍰3,600 元及4,000 元，並分別依同條例63條第1 項第3 款
    （原處分漏載第1 項第3 款）及第1 款（原處分漏載第1 款
    ），各記違規點數3 點及1 點，實有未洽，本件異議指摘於
    此，為有理由，應撤銷原處分，另請原處分機關為適法之處
    理。
據上論斷，應依道路交通案件處理辦法第20條，裁定如主文。
中　　華　　民　　國　　96　　年　　4 　　月　　9 　　日
                  交通法庭法  官  黃潔茹
以上正本證明與原本無異。
如不服本裁定應於送達後5 日內向本院提出抗告狀。
                          書記官  柳瑞宗
中　　華　　民　　國　　96　　年　　4 　　月　　9 　　日
